【裁判字號】    99,家聲,256
【裁判日期】    991125
【裁判案由】    聲請選任特別代理人
【裁判全文】
臺灣屏東地方法院民事裁定             99年度家聲字第256號
聲  請  人  陳招惠
上列當事人聲請選任特別代理人事件，本院裁定如下：
    主  文
選任陳洪輝（男、民國○○○年○月○日生、身分證統一編號：
Ｚ000000000號）為本件受監護宣告之人陳鄭英桃（女
，民國○○○年○月○日生，身分證統一編號：Ｚ000000
000號）於辦理被繼承人陳癸酉遺產繼承相關事宜之特別代理
人。
聲請程序費用新台幣壹仟元由聲請人負擔。
    理  由
一、本件聲請意旨略以：聲請人陳招惠為受監護宣告之人陳鄭英
    桃之監護人，亦為其女兒，聲請人之生父即受監護宣告之人
    之配偶陳癸酉於民國（下同）99年2 月1 日死亡，聲請人與
    受監護宣告之人陳鄭英桃同為之陳癸酉之繼承人，惟聲請人
    陳招惠兼受監護宣告之人陳鄭英桃之法定代理人，於辦理被
    繼承人陳癸酉遺產繼承事宜時涉及自己代理與利益衝突，故
    無法擔任受監護宣告之人陳鄭英桃之監護人，爰依民法1098
    條第2 項之規定，聲請選任陳癸酉之胞弟陳洪輝為受監護宣
    之人陳鄭英桃辦理其配偶陳癸酉遺產繼承事宜之特別代理人
    。
二、按監護人之行為與受監護之人之利益相反或依法不得代理時
    ，法院得因監護人、受監護人、主管機關、社會福利機構或
    其他利害關係人之聲請或依職權，為受監護人選任特別代理
    人，民法第1098條第2 項定有明文，又上開民法第1098條第
    2 項之規定，依民法第1113條之規定，於成年人之監護準用
    之。又該條所定「依法不得代理」係採廣義解釋，包括民法
    第106 條禁止自己代理或雙方代理之情形，以及其他一切因
    利益衝突，法律上禁止代理之情形而言，併此敘明。
三、經查，聲請人主張之事實，業據其提出除戶戶籍謄本、戶籍
    謄本、親屬系統表、99年度監宣字第88號裁定暨確定證明書
    影本為證，並據聲請人陳述明確，有本院99年11月16日公務
    電話紀錄附卷足憑，堪信為真實。聲請人既為受監護宣告之
    人陳鄭英桃之監護人，亦與該受監護宣告之人陳鄭英桃同時
    為陳癸酉之繼承人，關於被繼承人陳癸酉之遺產繼承事宜，
    有利益衝突及自己代理之虞，依法不得代理，自有為受監護
    宣告之人陳鄭英桃選任特別代理人之必要，復查關係人陳洪
    輝為受監護宣告之人陳鄭英桃之小叔（即已故配偶陳癸酉之
    胞弟），與陳鄭英桃同住於三合院共同生活數十年，平時對
    於陳鄭英桃相當尊敬與照顧，應會為陳鄭英桃利益而處理遺
    產繼承事宜，從而，聲請人聲請選任陳洪輝於受監護宣告之
    人陳鄭英桃辦理其配偶陳癸酉遺產分割事宜之特別代理人，
    應予准許。
四、依非訟事件法、第21條第1 項、第24條第1 項第，裁定如主
    文。
中    華    民    國    99    年    11    月    25    日
                        家事庭法  官  朱盈吉
以上正本係照原本作成。
如不服本裁定應於送達後10日內向本院提出抗告狀，並繳納抗告
費新臺幣1,000元。
中    華    民    國    99    年    11    月    25    日
                              書記官  蔡明株

司法院資訊處製作；財團法人民間司法改革基金會備份。
